臺北高等行政法院判決
　　　　　　　　　　　　　　　　　93年度訴字第00916號
　　　　　　　　　　　　　　　.
原　　　告　宜蘭食品工業股份有限公司
代　表　人　甲○○（董事長）
訴訟代理人　丁○○
被　　　告　經濟部智慧財產局
代　表　人　蔡練生（局長）
訴訟代理人　丙○○
參　加　人　北港食品股份有限公司
代　表　人　乙○○（董事長）
上列當事人間因商標異議事件，原告不服經濟部中華民國93年1
月14日經訴字第09306210560號訴願決定，提起行政訴訟，本院
判決如下：
　　主  文
原告之訴駁回。
訴訟費用由原告負擔。
　　事  實
一、參加人於民國（下同）91年8月27日以「事事旺」商標，指
    定使用於當時商標法施行細則第49條所定商品及服務分類表
    第30類之紅茶、綠茶、罐裝烏龍茶飲料、檸檬紅茶、花生軟
    糖、胡桃糖、甘草莖（糖果）、蛋白杏仁糖果、焦糖（糖果
    ）、聖誕樹裝飾用糖果、製糖果用薄荷、糖錠糖片（糖果）
    綠豆糕、紅豆糕、紅豆丸、蘇打餅、餅乾、芝麻餅乾、高纖
    維餅乾、椰子餅乾、蔬菜餅乾、檸檬餅乾、蘇打餅乾、素食
    餅乾、閉口笑、蠶豆穌、洋芋片、洋芋捲、洋芋粒、玉米酥
    、杏仁酥、碗豆酥、方塊酥、燕麥棒、花生酥、牛舌餅、荷
    葉餅、油煎圈餅、爆玉米花、夾心餅乾、爆米花、鳳眼糕、
    夾心酥、玉米片筍餅、薄餅、綠豆碰、燕麥酥等商品，向被
    告申請註冊，經被告審查，核准列為審定第0000000號商標
    （下稱系爭商標，圖樣如附圖1所示）。嗣原告以系爭商標
    有違商標法第37條第12款及第13款之規定，檢具註冊第
    625991 號「旺」、第384373號「人旺」、第305361號「財
    旺」、第411664號「福旺」、第415931號「運旺」、第
    663634號「人旺財旺」、第774629號「人旺氣旺身體旺」、
    第779439號「福旺財旺運道旺」等商標（下稱據以異議商標
    ，圖樣如附圖2所示），對之提出異議。經被告審查，於92
    年11月11日以中台異字第920774號商標異議審定書為異議不
    成立之處分。原告不服，提起訴願，遭決定駁回，遂提起行
    政訴訟。本院因認本件撤銷訴訟之結果，參加人之權利或法
    律上利益將受損害，爰依職權裁定命獨立參加被告之訴訟。
二、兩造聲明：
    (一)原告聲明：
      1.訴願決定及原處分均撤銷。
      2.系爭商標註冊應予撤銷。
      3.訴訟費用由被告負擔。
    (二)被告聲明：
      如主文所示。
三、兩造之爭點：
    系爭商標是否有違異議審定時商標法第37條第12款之規定，
    不得申請註冊？
　　(一)原告主張：
      1.「相同或近似於他人同一商品或類似商品之註冊商標者
        ，不得申請註冊。」此乃商標法第37條第12款所明定，
        而原告對於被告於異議不成立審定書之理由一中所稱，
        依商標法施行細則第15條第1項規定「商標圖樣之近似
        ，以具有普通知識經驗之購買人，於購買時施以普通所
        用之注意，有無混同誤認之虞判斷之」，並無二致。
      2.被告於處分書理由二中提到，「『旺』字為一般生活用
        語，通常習慣在該字前後附加其他字詞，形成各種不同
        意涵之用語，例如『旺盛』、『興旺』等‧‧‧」等語
        ，原告認為，系爭商標「事事旺」，不可與「旺盛」、
        「興旺」等字詞等同視之，蓋前述二詞皆有其個別之意
        涵存在，原告亦未認定該二詞與原告據以異議之商標近
        似。原告據以異議之「旺」、「人旺」、「財旺」、「
        福旺」、「運旺」、「人旺財旺」、「人旺氣旺身體旺
        」、「福旺財旺運道旺」諸商標所包含範圍，幾乎可稱
        是全面性之「旺」，故系爭「事事旺」三字，可說是同
        於前述諸商標之統稱，而使具普通知識之購買人於購買
        時施以一般之注意，有混同誤認之虞，是依商標近似審
        查準基第一款之規定：「商標在外觀、觀念或讀音方面
        有一近似者，即為近似之商標。」本案系爭「事事旺」
        商標在觀念上，不可謂與原告所有諸商標不近似。
      3.再者，原告乃國內擁有極多數「旺」字商標之著名優良
        食品公司，共有為數二百餘「旺」字類商標，合法申請
        註冊獲准，不但於食品類別註冊眾多商標，對於其他類
        別商品之「旺」字類商標保護亦不餘遺力，以觀念近似
        於原告「旺」類文字於食品類申請商標，其「旺」字之
        識別性非但不弱，反而是品質與口味之明確標竿。對於
        一般消費者而言，「旺」字食品商標幾乎可說與原告公
        司之名稱及高品質劃上等號。其對於具有普通知識經驗
        之消費者，確有造成混同誤認之虞。惟訴願決定未慮及
        個案之情形及市場之現實狀況，與被告採相同之主觀論
        點，忽視客觀上已該當於商標近似之構成要件，而逕認
        前述二者非屬近似之商標，而為訴願駁回之決定，亦難
        使原告甘服。
      4.綜上所述，原處分及訴願決定顯然違法，請判決撤銷，
        以維護原告之權益。
　　(二)被告主張：
      1.商標圖樣「相同或近似於他人同一商品或類似商品之註
        冊商標者」，不得申請註冊，固為修正前商標法第37條
        第12款所明定，惟其適用應以兩造商標圖樣構成相同或
        近似為前提要件。商標圖樣之近似，以具有普通知識經
        驗之購買人，於購買時施以普通所用之注意，有無混同
        誤認之虞判斷之，復為同法施行細則第15條第1項所明
        定；而商標在外觀、觀念或讀音方面有一近似者，始為
        近似之商標，合先陳明。
      2.查本件系爭商標圖樣上之中文「事事旺」，與原告據以
        異議之註冊第625991號「旺」、第384273號「人旺」、
        第305361號「財旺」、第411664號「福旺」、第415931
        號「運旺」、第663634號「人旺財旺」、第774629號「
        人旺氣旺身體旺」、第779439號「福旺財旺運道旺」等
        商標圖樣上之中文「旺」、「人旺」、「財旺」、「福
        旺」、「運旺」、「人旺財旺」、「人旺氣旺身體旺」
        、「福旺財旺運道旺」相較，雖二者均有相同之「旺」
        字，惟「旺」字為一般生活用語，通常習慣上在該字前
        後附加其他字詞，形成各種不同意涵之用語，例如「旺
        盛」、「興旺」等，而國內廠商以「旺」字或搭配其他
        用字作為標章圖樣申准註冊者亦不乏其數，此有被告商
        標╱服務標章圖樣名稱電腦查詢資料附卷可稽，是以之
        作為標章圖樣，識別性自較低弱，而本件二造商標圖樣
        之中文部分，前者為「旺」字與「事、事」二字結合；
        後者為「旺」字單獨或重複與「人」、「財」、「福」
        、「運」、「人、財」、「人、氣、身體」、「福、財
        、運道」等字組合，成為「事事旺」及「旺」、「人旺
        」、「財旺」、「福旺」、「運旺」、「人旺財旺」、
        「人旺氣旺身體旺」、「福旺財旺運道旺」等難以割裂
        比較之整體文字，且各具其整體意涵，則不論外觀、觀
        念或讀音唱呼均有差異，予消費者印象亦明顯可辨，客
        觀上於具有普通知識經驗之購買人施以普通之注意，異
        時異地隔離觀察及交易連貫唱呼之際，尚無致相關消費
        者產生混同誤認之虞，應非屬構成近似之商標，自無首
        揭法條規定之適用。
      3.綜上論述，被告原處分，洵無違誤，敬請駁回原告之訴
        。
    (三)參加人經合法通知未曾到場，亦未提出書狀作何陳述。
　　理  由
一、按商標圖樣相同或近似於他人同一商品或類似商品之註冊商
    標者，不得申請註冊，固為本件異議審定時商標法第37條第
    12款所明定；惟衡酌商標是否近似，以具有普通知識經驗之
    購買人，於購買時施以普通所用之注意，有無混同誤認之虞
    判斷之，復為處分時商標法施行細則第15條第1項所明定。
二、本件參加人於91年8月27日以「事事旺」商標，指定使用於
    當時商標法施行細則第49條所定商品及服務分類表第30類之
    紅茶、綠茶、罐裝烏龍茶飲料、檸檬紅茶、花生軟糖、胡桃
    糖、甘草莖（糖果）、蛋白杏仁糖果、焦糖（糖果）、聖誕
    樹裝飾用糖果、製糖果用薄荷、糖錠糖片（糖果）綠豆糕、
    紅豆糕、紅豆丸、蘇打餅、餅乾、芝麻餅乾、高纖維餅乾、
    椰子餅乾、蔬菜餅乾、檸檬餅乾、蘇打餅乾、素食餅乾、閉
    口笑、蠶豆穌、洋芋片、洋芋捲、洋芋粒、玉米酥、杏仁酥
    、碗豆酥、方塊酥、燕麥棒、花生酥、牛舌餅、荷葉餅、油
    煎圈餅、爆玉米花、夾心餅乾、爆米花、鳳眼糕、夾心酥、
    玉米片筍餅、薄餅、綠豆碰、燕麥酥等商品，向被告申請註
    冊，經被告審查，核准列為審定第0000000號商標（圖樣如
    附圖1所示）。嗣原告以系爭商標有違商標法第37條第12 款
    及第13款之規定，檢具註冊第625991號「旺」、第384373號
    「人旺」、第305361號「財旺」、第411664號「福旺」、第
    415931號「運旺」、第663634號「人旺財旺」、第774629號
    「人旺氣旺身體旺」、第779439號「福旺財旺運道旺」等商
    標（圖樣如附圖2所示），對之提出異議。案經被告審查，
    認系爭商標圖樣上之中文「事事旺」，與原告據以異議之諸
    商標相較，雖二者均有相同之「旺」字，惟「旺」字為一般
    生活用語，通常習慣上在該字前後附加其他字詞，形成各種
    不同意涵之用語，例如「旺盛」、「興旺」等，而國內廠商
    以「旺」字或搭配其他用字作為標章圖樣申准註冊者亦不乏
    其數，此有被告商標/服務標章圖樣名稱電腦查詢資料附原
    處分卷可稽，是以「旺」字作為標章圖樣之一部分者，識別
    性自較低弱，而本件二造商標圖樣之中文部分，前者為「旺
    」字與「事、事」二字結合；後者為「旺」字單獨或重複與
    「人」、「財」、「福」、「運」、「人、財」、「人、氣
    、身體」、「福、財、運道」等字結合，成為「事事旺」及
    「旺」、「人旺」、「財旺」、「福旺」、「運旺」、「人
    旺財旺」、「人旺氣旺身體旺」、「福旺財旺運道旺」等難
    以割裂之整體文字，且各具其整體意涵，予購買人印象亦明
    顯可辨，客觀上以具有普通知識經驗之購買人施以普通所用
    之注意，異時異地隔離觀察或交易連貫唱呼之際，尚無致購
    買人產生混同誤認之虞，應非屬構成近似之商標，自無首揭
    商標法第37條第12款規定之適用；又系爭「事事旺」商標圖
    樣，與原告據以異議之「旺」、「人旺」、「財旺」、「福
    旺」、「運旺」、「人旺財旺」、「人旺氣旺身體旺」、「
    福旺財旺運道旺」等商標圖樣相較，二者均僅由中文所構成
    ，乃各具整體意涵、難以割裂比較之整體文字，則系爭商標
    並非以他人之註冊商標圖樣作為自己商標圖樣可獨立之一部
    分，申請註冊者，自無首揭商標法第37條第13款規定之適用
    ，乃為異議不成立之處分。原告不服，依序提起訴願及行政
    訴訟；兩造之主張各如事實欄所載，其爭點厥為系爭商標是
    否有違異議審定時商標法第37條第12款之規定，不得申請註
    冊？
三、經查，系爭商標係由單純之中文「事事旺」所構成，與據以
    異議諸商標亦由單純之「旺」、「人旺」、「財旺」、「福
    旺」、「運旺」、「人旺財旺」、「人旺氣旺身體旺」、「
    福旺財旺運道旺」等中文所構成，二者相較，雖均有相同之
    「旺」字，惟「旺」字為一般生活用語，習慣上在該字前後
    附加其他字詞，即形成各種不同意涵之用語，例如「旺盛」
    、「興旺」等；系爭商標與據以異議商標，既各以「旺」字
    分別結合「事事」、「人」、「財」、「福」、「運」、「
    氣」、「身體」、「運道」，而成為「事事旺」及「人旺」
    、「財旺」、「福旺」、「運旺」、「人旺財旺」、「人旺
    氣旺身體旺」、「福旺財旺運道旺」等商標，則各有其含意
    ，不論外觀、觀念或讀音上均有差異，予購買人印象亦明顯
    可辨，以具有普通知識經驗之購買人，於購買時施以普通之
    注意，尚無致產生混同誤認之虞，應非屬構成近似之商標，
    自無首揭商標法第37條第12款規定之適用。另原告於異議階
    段所主張首揭商標法第37條第13款部分，於本件訴訟中已無
    爭執，故不再論究，併此敘明。
四、綜上所述，系爭商標無違異議審定時商標法第37條第12款之
    規定，原告所訴，核不足採。從而，被告為本件「異議不成
    立」之處分，洵無違誤，訴願決定予以維持，亦無不合。原
    告仍執前詞，訴請撤銷訴願決定及原處分，並撤銷系爭商標
    之註冊，均無理由，應予駁回。
據上論結，本件原告之訴為無理由，依行政訴訟法第98條第3項
前段，判決如主文。
中　　華　　民　　國　　94　　年　 　5　　月　 25  　 日
                    第四庭審判長法　官  徐  瑞  晃
           　　　  　　　　　　 法　官  蕭  惠  芳
           　　　　  　　　　　 法　官  李  得  灶
上為正本係照原本作成。
如不服本判決，應於送達後20日內向本院提出上訴狀並表明上訴
理由，如於本判決宣示後送達前提起上訴者，應於判決送達後20
日內補提上訴理由書（須按他造人數附繕本）。
中　　華　　民　　國　　94　　年　 　6　　月　　1　　 日
            　　　　  　　　　　書記官  陳  清  容
